【裁判字號】    89,上易,1798
【裁判日期】    900426
【裁判案由】    詐欺
【裁判全文】
臺灣高等法院臺中分院刑事判決                  八十九年度上易字第一七九八號
    上  訴  人
    即自訴  人  己○○
    擔當自訴人  台灣高等法院台中分院檢察署檢察官
    被      告  丁○○
右上訴人因被告詐欺案件，不服臺灣台中地方法院八十六年度自字第四八０號中華民
國八十九年四月二十一日第一審判決，提起上訴，本院判決如左：
      主  文
上訴駁回。
      理  由
一、自訴意旨略以：緣於民國（下同）八十五年十二月間，自訴人經戊○○、丙○○
    及代書乙○○之介紹認識甲○○、黃松洲及劉振昌等人，詎甲○○向自訴人佯稱
    欲購買自訴人所負責之上仁建設公司在自訴人所有土地上興建之金展旺族公寓九
    戶，自訴人不疑有化，遂於八十六年一月八日在台中市○○路○段二六二號展望
    建設股份有限公司內與甲○○就上開土地簽立買賣合約，總價金新台幣（下同）
    二千二百零五萬元，其中一千三百萬元係由被告代償台中第八信用合作社之貸款
    一千三百萬元，餘額由被告交付以黃松洲所開設之廣聯國際貿易股份有限公司為
    發票人名義，面額各二百萬元、二百五十萬元及四百四十五萬元之支票三紙交由
    自訴人收執，甲○○在當時並向自訴人佯稱：要購買自訴人所有坐落三義鄉○○
    段二０六至二０九號、二二一、二一０、二一一、二一二、二一四、二一五號土
    地、舊地號雙草湖段八十四之四號及其上三義鄉○○段第一四五、一四八、一五
    ０至一五六號建號之建物，八十六年一月二十一日自訴人與甲○○就上開不動產
    再簽立買賣契約，總價金四千一百萬元，其中二千六百七十六萬元係向銀行貸款
    之金額作為第一次簽約金，餘額則以劉振昌所開設之連城皮業有限公司為發票人
    名義之支票作為付款工具，嗣自訴人即依約將前開不動產辦理移轉登記予甲○○
    所指定之登記名義人，其中坐落之苗栗縣三義鄉○○段第二０三號、第二０四號
    土地，應有部分各一萬分之二四一０及地上建物即門牌號碼：苗栗縣三義鄉雙湖
    村十一鄰雙草湖一六九之二五號二樓所有權移轉登記予被告丁○○，詎甲○○所
    交付給自訴人之支票屆期經提示均不獲兌現，自訴人始知受騙，被告丁○○與林
    元庚、葉柯玉女等人皆為甲○○詐欺集團之人頭，顯為甲○○詐欺集團之一份子
    ，因認被告涉有刑法第三百三十九條第一項詐欺取財罪嫌。
二、自訴人認被告涉有刑法第三百三十九條第一項詐欺取財罪嫌，係以被告為土地登
    記名義人，顯係提供人頭供甲○○等人詐財犯罪之用，為共犯集團之一成員云云
    為其論據，訊之被告則堅決否認有何詐欺之犯行，辯稱伊因遺失身分證，被冒用
    ，伊與自訴人及甲○○等均不相識，不可能夥人詐騙自訴人之財產，且不知土地
    登記為其名下之事等語。
三、惟查被告丁○○一再否認有何右開犯行，辯稱：伊身分證遺失被冒用，且照片也
    不符，且伊於八十六年一月間即因案入獄，迄八十七年七月八日出獄，根本未與
    自訴人或甲○○、代書乙○○接洽，不知買賣、過戶之事，經查證人即本件不動
    產辦理過戶之代書乙○○到庭證稱：伊未見過被告本人，伊是依身分證影本及印
    鑑證明書辦理過戶，未與被告接洽無訛；且被告因業務過失傷害罪，於八十五年
    十月三日被台灣板橋地方法院判處有期徒刑四月，八十五年十一月十八日確定，
    於八十六年一月二十四日入監執行，嗣因違反麻醉藥品管理條例案件，經台灣高
    等法院八十五年上訴第二九三八號判處有期徒刑二年十月確定，八十六年五月二
    十四日接續執行刑期，指揮書執行完畢日期八十九年二月十六日，八十七年七月
    十日因假釋付保護管束而出獄，此有本院被告全國前科紀錄可按，又被告曾遺失
    身分證、遭換身分證使用之事實，業據其提出本院八十八年度上訴字第四一三號
    判決影本一份為證，是被告既從未與涉案之甲○○、葉菊蘭等人謀面，自無從與
    之合謀共同向自訴人行騙，且稽之卷附身分證影本上之照片與被告亦確有不合，
    且本件自訴人指同案被告陳錦村與伊簽訂買賣契約之時間係八十六年一月二十一
    日，八十六年三月六日始移轉登記為被告名下，斯時被告已入監執行，自無法為
    上開移轉之登記行為，足見被告前開所辯，應堪採信。此外自訴人又未提出有利
    之積極證據證明被告確有何自訴意旨所指犯行，徒憑被告是土地登記名義人，即
    推論其為詐騙集團之成員，尚屬速斷，本件被告罪嫌尚有不足，原審因之為無罪
    之諭知，核無不符，上訴意旨徒執空言請求將原判決予以撤銷改判云云，洵屬無
    稽，應駁回其上訴。
四、本件上訴人即自訴人羅國文經合法傳喚無正當理由不到庭，本院認有必要，請檢
    察官擔當訴訟，又被告丁○○亦無正當理由而不到庭，爰不待其陳述逕行判決附
    此說明。
三、據上論斷，應依刑事訴訟法第三百七十一條、第三百六十八條、第三百六十四條
    、第三百三十一條第二項，判決如主文。
中      華      民      國    九十      年      四      月     二十六   日
                              臺灣高等法院臺中分院刑事第七庭
                                    審判長法  官  林  榮  龍
                                          法  官  江  錫  麟
                                          法  官  謝  說  容
右正本證明與原本無異。
不得上訴。
                                          書記官  阮  正  枝
中      華      民      國    九十    年      四     月    二十七      日
                                                                     Ａ


司法院資訊處製作；財團法人民間司法改革基金會備份。
